臺灣新竹地方法院民事判決  
110年度訴字第731號
原      告  賴陳美玉
訴訟代理人  賴彥任  
被      告  彭秀嬌  
            陳秋銀  
            陳巧庭即陳秋美、陳毓婷

            陳秋月  
            陳楊昇即陳瑞宏

兼上列5 人
共      同
訴訟代理人  陳秋玉  

上列當事人間塗銷抵押權登記事件，本院於民國111年2月9日言
詞辯論終結，判決如下：
    主  文
被告應將原告所有坐落新竹市○○段○○○地號、面積一七九平方公
尺、權利範圍二分之一之土地，經新竹市地政事務所以空白字第
０００七０九號，於民國六十九年一月九日收件、同年月十一日登記
，權利人為陳明通，擔保債權總金額本金最高限額新臺幣陸拾萬
元之抵押權設定登記予以塗銷。
訴訟費用由被告負擔。
    事實及理由
一、訴狀送達後，原告不得將原訴變更或追加他訴，但不甚礙被
    告之防禦及訴訟之終結者，不在此限，民事訴訟法第255條
    第1項第7款分別定有明文。查，原告起訴時所列被告，原係
    訴外人陳明通（下逕稱其姓名陳明通，見本院卷第9頁書狀
    ），因陳明通已於民國81年7月10日死亡（見本院卷第39頁
    ），其繼承人為被告彭秀嬌（配偶）、陳秋玉（長女）、陳
    秋銀（次女）、陳巧庭即陳秋美（三女）、陳秋月（四女）
    、陳楊昇即陳瑞宏（長男）（見本院卷第87〜97頁戶籍查詢
    、第127頁新竹市地政事務所111年1月5日新地登字第110001
    0889號函、第129頁本院家事事件公告查詢），於兩造為言
    詞辯論前，原告已具狀變更上列6人為被告（見本院卷第55
    頁書狀），於程序上與首開規定並無不合，應予准許。
二、原告主張：其為訴外人賴澄坤（下逕稱其姓名賴澄坤，91年
    10月28日歿，見本院卷第19頁）之妻，賴澄坤生前替人作保
    ，為避免名下財產遭強制執行，與訴外人陳明通（下逕稱其
    姓名陳明通）在無任何債務關係之情形下，將名下新竹市○○
    段000地號土地、面積179平方公尺、權利範圍2分之1之土地
    （下稱系爭土地），送件並設定如主文所示之最高限額抵押
    權（下稱系爭抵押權）於陳明通，系爭抵押權自始自終不存
    在任何擔保債權，難認成立，又縱認系爭抵押權擔保債權存
    在，其請求權早已因罹於時效而消滅，為維原告所有權能，
    爰依民法第767條第1項中段規定，請求塗銷抵押權登記等語
    ，聲明：如主文所示。
三、被告則以：同意原告請求。
四、按，所有人對於妨害其所有權者，得請求除去之。民法第76
    7條第1項中段定有明文。又，最高限額抵押權定有存續期間
    者，若其擔保之債權因其他事由消滅，且無既存之債權，而
    將來亦確定不再發生債權，其原擔保之存續期間內所可發生
    之債權，已確定不存在，依抵押權之從屬性，應許抵押人請
    求抵押權人塗銷抵押權設定登記，最高法院83年台上字第10
    55號判例意旨參見。
五、查，依系爭抵押權登記契約書所載，賴澄坤曾將系爭土地設
    定系爭抵押權於陳明通，惟就所擔保之債權為何並未約定（
    見本院卷第33頁地政案卷影本），基於私法自治原則，仍應
    承認其登記形式上之效力，嗣系爭土地於102年7月8日經原
    告以分割繼承為登記原因取得是項所有權（見本院第17頁土
    地登記謄本），今原告以前開情詞否認系爭抵押權擔保債權
    存在，被告全體作為陳明通之繼承人，表示被繼承人陳明通
    過世太久，伊等雖不知情，然無反對意見（見本院卷第162
    頁筆錄），則本院爰予尊重，從而，本件原告依民法第767
    條第1項中段規定，請求塗銷系爭抵押權之設定登記，為有
    理由，應予准許。
據上論結，本件原告之訴為有理由，依民事訴訟法第78條、第85
條第1項前段規定，判決如主文。
中　　華　　民　　國　　111 　年　　2 　　月　　23　　日
                  民事庭      法  官　周美玲
以上正本係照原本作成。
若對本判決不服上訴，須於判決送達後20日內向本院提出上訴狀。　　　　　　　　　　　　　　　　
中　　華　　民　　國　　111 　年　　2 　　月　　23　　日
                              書記官　林盈伸